【裁判字號】    92,訴,190
【裁判日期】    950728
【裁判案由】    偽造文書等
【裁判全文】
臺灣士林地方法院刑事判決               92年度訴字第190號
公  訴  人  臺灣士林地方法院檢察署檢察官
被      告  己○○
            癸○○
            甲○（即王明河）
                      現另案.
            乙○○即古玉照）.
選任辯護人  宗淑媛    律師
上列被告因偽造文書等案件，經檢察官提起公訴（88年度偵字第
5096號、88年度偵字第5479號、88年度偵字第5770號、88年度偵
字第7001號、89年度偵字第4925號、89年度偵字第6566號），及
移送併案審理（臺灣士林地方法院檢察署92年度偵字第1730號，
臺灣臺北地方法院檢察署92年度偵字第22045 號、93年度偵字第
19030 號、94年度偵緝字第989 號、94年度偵緝字第990 號），
本院判決如下：
    主  文
己○○、癸○○、甲○、乙○○均無罪。
    理  由
一、本件公訴意旨略以：
  (一)己○○、癸○○及甲○，夥同壬○○、庚○○（以上二人另
    行審結）、丁○○（業經本院判決不受理確定）、甘兆旭及
    黎立邦（以上2 人已歿）等人，共同基於為自己不法所有之
    概括犯意，自民國（下同）85年11月間起至88年2 月間止，
    連續多次收購因肇事全毀之事故車輛及車籍證件，同時並於
    大台北地區，以不詳手法竊取與前開收購所得事故車同型之
    車輛，得手後即將各失竊車之車牌拆卸，再變造車身及引擎
    號碼，以俗稱「借屍還魂」之方式，將事故車之車籍資料、
    證件頂拼套換於失竊車上，完成後旋即出售牟利（詳細犯罪
    時間、地點、手法、轉售過程、事故車及失竊車資料等，均
    詳如起訴書附表所示），足以生損害於各該失竊車車主及車
    輛監理機關對於車籍管理之正確性。
  (二)辛○○（另行審結）與乙○○2 人為夫妻關係，共同經營中
    古車買賣生意，2 人明知壬○○等人所持有如附表所示以「
    借屍還魂」方式頂拼完成之失竊車，均係來路不明之贓車，
    竟仍基於故買贓物之概括犯意聯絡，於向壬○○等人買受各
    該失竊車輛後，再轉售予不知情之客戶牟得利益（詳細犯罪
    時間、地點、手法、轉售過程等，均詳如起訴書附表所示）
    。
    因認被告己○○、癸○○及甲○涉犯刑法第320 條（第1 項
    ）之竊盜罪、第349 條第2 項故買贓物罪，第216 條、第
    210 條、第220 條之行使偽造準私文書罪等罪嫌。被告乙○○則涉犯刑法第349 條第2 項之故買贓物罪嫌等情。
二、按，被告未經審判證明有罪確定前，推定其為無罪；犯罪事
    實應依證據認定之，無證據不得認定其犯罪事實，刑事訴訟
    法第154條定有明文。認定不利於被告之事實，須依積極證
    據，苟積極證據不足為不利於被告事實之認定時，即應為有
    利於被告之認定，更不必有何有利之證據；且認定犯罪事實
    所憑之證據，其為訴訟上之證明，須於通常一般之人均不致
    有所懷疑，而得確信其為真實之程度者，始得據為有罪之認
    定，倘其證明尚未達到此一程度，而有合理之懷疑存在時，
    自應為無罪之認定；最高法院30年上字第816 號、76年台上
    字第4986 號判例意旨可資參照。
三、次按，中華民國92年1 月14日修正通過之刑事訴訟法施行前
    ，已繫屬於各級法院之案件，其以後之訴訟程序，應依修正
    刑事訴訟法終結之。但修正刑事訴訟法施行前已依法定程序
    進行之訴訟程序，其效力不受影響，刑事訴訟法施行法第7
    條之3 定有明文，是本件（共同）被告及證人於92年9 月1
    日前依法所為陳（證）述之證據能力，仍依修正前刑事訴訟
    法之規定，先予敘明。
四、本件公訴人認被告等人分別涉有於上揭時地共同連續竊盜、
    行使偽造準私文書及故買贓物等犯行，無非係以起訴書附表
    編號1 至3 （己○○、癸○○部分），編號6 至23及25（乙○○部分）及編號26至27（甲○部分）所示之證據為其論罪
    之依據。惟訊據被告均堅決否認有何起訴書附表所示之犯行
    ，被告己○○辯稱：起訴書附表編號1 之車輛並沒有在伊車
    廠頂拼修理，編號2 之車輛伊僅修車而已，並有開發票，編
    號3 之車輛車主是鄭傳仁，伊修完亦有開發票，伊僅係單純
    修車，不知如何頂拼車輛等語；被告癸○○辯稱：壬○○向
    伊提及須身分證過戶車輛，伊因與壬○○為小時候玩伴，故
    即借其身分證，編號2 之車輛伊並無購入全毀車輛，不知起
    訴依據為何等語；被告甲○辯稱：伊有經手買賣起訴書所示
    之車輛，但伊不知該車係贓車；被告乙○○則辯稱：伊僅係
    家庭主婦，根本不懂車，不知如何頂拼車輛，伊在店裡有時
    會接電話、打掃等，看車交車都是辛○○在處理等語。經查
    ，
五、被告己○○部分：
  (一)檢察官起訴書或公訴意旨雖認己○○涉有竊盜罪嫌等語，但
    起訴書附表（編號1 至3） 並未敘明究於何時、地，以何種
    手法竊得被害人之車輛，公訴人亦就此變更為以故買贓物罪
    嫌論告，是既乏積極證據足資認定己○○涉有檢察官所指犯
    行，自難遽認其有何竊取他人車輛之犯行。
  (二)公訴意旨雖認己○○涉有故買贓物及行使偽造私文書之犯行
    ，惟就附表編號1 之部分，該事故車係由壬○○借用癸○○
    之身分證件辦理過戶後，因壬○○積欠己○○債務約190,00
    0 元，故託由己○○出售以抵償欠款等情，業據壬○○、癸○○於警詢時陳述綦詳，核與失竊車主丙○○、事故車主游
    勝裕及其兄游勝益（己○○未與其洽談收購事故車事宜等語
    ）於警詢及偵查所述情節相符，故己○○既僅單純受託寄售
    車輛，在缺乏其他積極證據之情形下，難認其有何故買贓物
    及行使偽造私文書之犯行。就附表編號2 之車輛，原車主蘇
    英明係於86年12月間出售予己○○，己○○於87年1 月出售
    予甲○，甲○隨即透過壬○○介紹轉售予陳敬誠，俟該車於
    87年中出車禍後，再透過壬○○、庚○○之介紹轉售予辛○○等情，均據證人蘇英明及陳敬誠於警詢時證述甚明，核與
    壬○○及庚○○於本院所述相符，復有如附表編號2 所示之
    買賣契約書及己○○提出之統一發票、修理清單、照片及汽
    車買賣合約書等件在本院卷2 可查，而該失竊車係於87年11
    月10日凌晨失竊，亦有失竊報告及被害人戊○○陳述在卷，
    足見己○○出售該車輛時，失竊車根本尚未失竊，則嗣後不
    論係何人輾轉經手該車，己○○應不可能將該失竊車頂拼於
    事故車上，故此部份亦尚乏積極證據足資認定己○○有何竊
    盜、故買贓物或行使偽造私文書之犯行。就附表編號3 之車
    輛，係原車主鄭傳仁於87年5 月間因肇事毀損，遂以400,00
    0 元之代價委由綽號「阿輝」之人代為修理，而「阿輝」向
    其稱有問題可找己○○維修，己○○事實上亦有維修該車之
    紀錄，鄭傳仁遂於遭警查獲後指稱係「阿輝」與己○○共同
    竊車頂拼等情，惟警方詢問鄭傳仁關於「阿輝」其人之年籍
    資料時，鄭傳仁竟稱不知其真實身分年籍電話等個人資料（
    參88偵5096卷頁27反面），衡諸一般社會常情，車主以400,
    000 元之代價委請他人修理車輛，豈可能不知該人如何聯絡
    ，顯見鄭傳仁與該「阿輝」之人（依壬○○所指稱應係「陳
    勝元」）確就該車如何修理有一定程度之協議，鄭傳仁為恐
    遭警緝獲而故為迴護之詞，何況己○○提出之車輛維修清單
    亦有「鄭傳仁」之簽名，足見其所稱係鄭傳仁之人親至其台
    美汽車修理廠交修汽車等語非屬虛妄，故自不能僅以鄭傳仁
    聽聞「阿輝」所言係交付己○○修理，而將最終查獲屬頂拼
    車輛之犯行歸責於其中曾經修理該車之己○○，蓋經手該車
    之人誠屬眾多，在缺乏其他積極證據之情形下，不能遽論以
    己○○故買贓物或行使偽造私文書之罪嫌，其理甚明。
六、被告癸○○部分：
    公訴意旨雖亦認癸○○涉有故買贓物及行使偽造私文書之犯
    行，惟就附表編號1 之車輛，癸○○僅因與壬○○為自幼相
    識之好友而出借身分證件予壬○○辦理車輛過戶，業據其自
    承在卷，並經壬○○、游勝益於警詢時證述屬實，復有汽車
    過戶車籍資料等件可按，且其等向游勝益購買其事故車係87
    年8 月間，而丙○○所有車輛係於87年10月15日始遭竊，是
    壬○○取得車輛後如何處理該車，即非癸○○所得干涉，故
    在缺乏其他積極證據之下，自不能僅以癸○○出借身分證件
    供壬○○辦理車輛過戶（壬○○應係收購事故車），即認其
    有何竊盜、故買贓物或行使偽造私文書之犯行。至就附表編
    號2 之車輛，遍查卷內事證，均無任何足資認定癸○○收購
    事故車之證述、物證及書證，實不知檢察官起訴癸○○此部
    分犯行之證據何在（該起訴書所列附表犯罪事證係引用警方
    90年8 月間所製作者，參88偵字5770號卷頁164 以下）。綜
    上，癸○○犯罪既屬不能證明，自應諭知無罪之判決。
七、被告甲○部分：
  (一)如附表編號26所示之車輛，公訴意旨應係認被告於85年11月
    15日，自己○○處買受該事故車後，即在不詳時地將該車交
    由甘兆旭頂拼，明知甘兆旭係將事故車之車牌及引擎頂拼至
    附表編號26所示由不詳人士所竊取之失竊車上，竟將前開頂
    拼車買回。之後王明河即委由他人出售，輾轉由不詳之人於
    86年7 月16日冒用陳吉興之名義辦理過戶登記，經不知情之
    張振川介紹，於86年8 月27日以280,000 元賣予不知情之黃
    昭平，黃昭平再於88年11月8 日經李國良、李明錫介紹以24
    5,000 元賣予不知情之莊貴全、韓玉珠，韓玉珠再於89年3
    月24日經不知情之陳彥琿介紹以110,000 元賣予不知情之蔡
    明進，蔡明進再於89年3 月27日以151,000 元賣予不知情之
    黃火城，黃火城再於89年4 月7 日以210,000 元賣予不知情
    之羅財國，因認被告王明河涉有上開犯行。惟被告甲○於本
    院前案（即87年度易字第797 號）調查時供稱：「之前84、
    85年間『黑仔』處理完的車，我有出賣車，但我不知車是頂
    拼的」「（問：何時知車是贓物？）86年中，『黑仔』承認
    車子是頂拼的」「（問：有做贓車買賣？）86年中以後有幾
    部車，我明知贓車仍賣給別人」「（問）知道他（指甘兆旭
    ）把事故車、贓車去頂拼？（答）86年後才知」等語，而甲○供稱其已忘記賣出該車輛係在何時及賣予何人；證人黃昭
    平亦於警訊及本院前案審理時證稱：其有於86年間經張振川
    之介紹買入附表編號26之事故車，買賣過程中甲○並未經手
    ，而甲○向甘兆旭處收受已修復之該事故車，係何時賣出、
    賣予何人，中間尚有何人經手已無證據足以證明，而被告於
    偵查中僅供稱其在86年以後才知甘兆旭是用頂拼之方式修復
    車輛，其於本院前案審理時復否認知其所買入之車輛為贓車
    等語，即如附表編號26所示之證人己○○等23人亦從無1 人
    證述係被告甲○竊取車輛後加以頂拼並變造車身及引擎號碼
    ，自不能以警方查獲時該車業遭頂拼變造，即遽認係被告甲○所為，是尚乏積極證據足認被告自己○○處買受附表編號
    26車輛之際，即知該車係事故車之車牌、引擎與附表編號26
    所示之失竊車車身頂拼而成或自始即係由其加以頂拼變造，
    而具有贓物或偽造私文書之認識，且遍查全卷，亦無任何積
    極證據足資認定被告於何時地，以何一方法竊取他人車輛（
    起訴書附表亦無敘明甲○有何竊車犯行，僅稱甲○交予甘兆
    旭頂拼車輛等語），是尚難認定被告有何竊盜、故買贓物及
    行使偽造私文書之犯行甚明。
  (二)如附表編號27所示之車輛，公訴意旨應係認甲○於85年12月
    8 日，自劉丁柱買受如附表編號27所示之事故車（原車號應
    為HG-7123 號，起訴書附表應予更正）後，即在不詳時地將
    該車交由甘兆旭頂拼，明知甘兆旭係將事故車之車牌及引擎
    頂拼如附表編號27所示由不詳人士所竊取之失竊車上，竟將
    前開頂拼車買回。之後王明河於85年12月19日以295,000 元
    之代價委由不知情之李國良代售予不知情之紀允收，紀允收
    則於85年12月23日以325,000 元賣予不知情之陳來棟，陳來
    棟再於86年1 月29日以360,000 元賣予不知情之紀春長，因
    認甲○涉有上開犯行等語。惟甲○於本院前案調查時供稱：
    「之前84、85年間『黑仔』處理完的車，我有出賣車，但我
    不知車是頂拼的」「（問：何時知車是贓物？）86年中，『
    黑仔』承認車子是頂拼的」「（問：有做贓車買賣？）86年
    中以後有幾部車，我明知贓車仍賣給別人」「（問：知道他
    （指甘兆旭）把事故車、贓車去頂拼？）86年後才知」等語
    ，而甲○係於85年12月19日經李國良代售將修復後之附表編
    號27所示ON- 8347號車輛賣予紀允收，業據證人李國良於警
    訊、證人紀允收於警訊、偵查時證述綦詳，並有買賣契約書
    1 件在卷可稽，即如附表編號27所示之證人蘇仲謀等13人亦
    從無1 人證述係甲○竊取車輛後加以頂拼並變造車身及引擎
    號碼，自不能以警方查獲時該車業遭頂拼變造，即遽認係甲○所為，是尚乏積極證據足認被告自劉丁柱處買受附表編號
    27車輛之際，即知該車係事故車之車牌、引擎與附表編號27
    所示之失竊車車身頂拼而成或自始即係由其加以頂拼變造，
    而具有贓物或偽造私文書之認識，且遍查全卷，亦無任何積
    極證據足資認定甲○於何時地，以何一方法竊取他人車輛（
    起訴書附表亦無敘明甲○有何竊車犯行，僅稱甲○頂拼變造
    車輛等語），是尚難認定被告有何竊盜、故買贓物及行使偽
    造私文書之犯行甚明。
  (三)此外，復查無其他積極證據足資認定被告甲○有何公訴人所
    指上開犯行，本諸罪疑唯輕之法則，自應諭知被告甲○無罪
    之判決（本案起訴部分實係本院前案審理後認其無罪退回檢
    察官處理後再另行起訴者，參該案判決第24頁以下）。又本
    案起訴部分既經判決無罪，則移送併辦部分即臺灣臺北地
    方法院檢察署92年度偵字第22045 號（甲○明知所持證件為
    偽造、變造，仍於85年11月間委託不知情之劉進興持向臺北
    市監理處辦理汽車過戶登記，嗣經承辦公務員發覺有異而報
    警查獲，因認甲○涉有刑法第210 條、第212 條、第216 條
    行使偽造、變造私（特種）文書罪嫌），臺灣臺北地方法
    院檢察署93年度偵字第19030 號、94年度偵緝字第989 號及
    94年度偵緝字第990 號甲○涉犯刑法竊盜、行使偽造準私文
    書及詐欺取財等罪嫌，與前開無罪部分即無何裁判上一罪或
    實質上一罪之關係，自應退由檢察官另行依法偵辦，至臺灣
    士林地方法院檢察署92年度偵字第1730號併辦部分與起訴部
    分係同一事實，則毋庸另為退回之諭知，併此指明。
八、被告乙○○部分：
    公訴意旨雖認乙○○涉有於如附表編號6 至23及25所示時地
    為故買贓物之犯行，惟設於桃園縣南崁鄉○○路22號之富聯
    汽車商行平日均係由辛○○負責實際經營業務，業據辛○○
    自承在卷，且壬○○、庚○○均供述係向辛○○接洽購車事
    宜，而上開附表所示之證人黃慶鐘、鄒怡君、古玉珠、袁登
    魁、許漢文、陳洪濤、葉家齊、林振煜、鄒怡明、劉曉菁、
    黃建華、劉秋鳳、陳卓慶、劉威廷、江招安及胡勝鐘等人，
    多均證述係向辛○○購買二手車，並未提及與乙○○接洽購
    車事宜，有其等警詢或偵查筆錄在卷可按，足見實際出賣二
    手車之人均係辛○○，乙○○縱曾於買賣契約書內具名或處
    理其他例行性事務，但依其等關係而論應僅係輔佐其夫辛○○處理車行業務，難認具有故買贓物之犯意聯絡，此外復查
    無其他積極證據足資認定被告乙○○有何故買贓物之犯行，
    自應諭知無罪之判決。
據上論斷，應依刑事訴訟法第301條第1項，判決如主文。
本案經檢察官王巧玲到庭執行職務
中    華    民    國    95    年    7     月    28    日
            刑事第五庭審判長法  官  朱光仁
                            法  官  江翠萍
                            法  官  蘇嫊娟
以上正本證明與原本無異。
如不服本判決，得於收受送達後10日內向本院提出上訴狀。
                            書記官  陳佳伶
中    華    民    國    95    年    7     月    31    日


司法院資訊處製作；財團法人民間司法改革基金會備份。
